臺灣高等法院民事判決
107年度上易字第588號
上  訴  人  普來利實業股份有限公司竹北分公司

法定代理人  呂定略  
訴訟代理人  徐文宗  
            宋翠芳  
被  上訴人  張錦銘  
訴訟代理人  鄒玉珍律師
上列當事人間請求損害賠償事件，上訴人對於中華民國107年3月
23日臺灣新竹地方法院105年度建字第40號第一審判決提起上訴
，被上訴人並為訴之追加，本院於109年3月17日言詞辯論終結，
判決如下：
    主  文
原判決關於命上訴人給付逾新臺幣肆拾捌萬捌仟零捌拾柒元本息
，及該部分假執行之宣告，暨訴訟費用之裁判均廢棄。
上開廢棄部分，被上訴人在第一審之訴及假執行之聲請均駁回。
其餘上訴駁回。
第一審（除確定部分外）、第二審訴訟費用由被上訴人負擔五分
之一，餘由上訴人負擔。
    事實及理由
壹、程序方面
一、按當事人喪失訴訟能力或法定代理人死亡或其代理權消滅者
    ，訴訟程序在有法定代理人或取得訴訟能力之本人，承受其
    訴訟以前當然停止；第168條至第172條及前條所定之承受訴
    訟人，於得為承受時，應即為承受之聲明，民事訴訟法第17
    0條、第175條分別定有明文。上訴人法定代理人原為彭勝雄
    ，嗣變更為呂定略，其並具狀聲明承受訴訟，有經濟部民國
    （下同）108年10月24日經授中字第00000000000號函及股份
    有限公司分公司變更登記表可稽（見本院卷二第233-234、2
    43-244頁），核無不合，應予准許。
二、次按，第二審訴之變更或追加，非經他造同意不得為之，但
    請求之基礎事實同一者，不在此限，民事訴訟法第446條第1
    項、第255條第1項第2款定有明文。被上訴人在原審就請求
    返還廚具、衛浴設備及磁磚款計新臺幣（下同）45萬1,267
    元部分，依買賣及承攬混合契約（下稱系爭混合契約）起訴
    請求，於本院追加依民法第179條請求，嗣捨棄依系爭混合
    契約請求，再追加依民法第259條請求（見本院卷二第278、
    300頁）；且其在原審就請求賠償施工不當所生修補清理費
    用2萬3,500元部分，係依民法第227條第2項規定請求，於本
    院追加依民法第495條第1項後段請求（見本院卷二第278頁
    ），經核其追加請求之基礎事實相同，自應予准許。
貳、實體方面
一、被上訴人主張：伊於104年6月21日與上訴人簽立「張公館廚
    房＆衛浴改建工程」（下稱系爭改建工程）之承攬契約（下
    稱系爭承攬契約），工程總價29萬6,582元，並於同日向上
    訴人購買廚具、衛浴設備及磁磚，約定由其安裝而成立系爭
    混合契約，原定104年8月7日前完工，因額外管線修復及責
    任爭議延宕，兩造於104年9月17日在新竹縣政府消保官處成
    立調解（下稱系爭調解），上訴人同意系爭改建工程至遲於
    104年10月20日前竣工，逾期按日賠付296元，系爭混合契約
    之廚具安裝部分，於被上訴人確認尺寸後3週內完成，逾期
    按日賠付450元。惟上訴人仍延宕系爭改建工程之進行，並
    自104年12月29日起停工，伊於105年1月9日與其確認廚具尺
    寸後，其亦未於105年1月30日安裝廚具完成，僅不斷要求伊
    給付兩造未合意之追加工程款，而拒絕履約，爰以起訴狀繕
    本之送達為終止系爭承攬契約，另解除及終止系爭混合契約
    之意思表示。伊得：⒈依系爭調解，請求104年10月21日至10
    5年6月17日間之系爭改建工程遲延違約金7萬1,336元。⒉依
    系爭調解，請求105年1月31日至105年6月17日間之廚具安裝
    遲延違約金6萬2,550元。⒊追加依民法第179條或第259條規
    定，請求返還廚具設備款37萬3,189元、衛浴及廚房相關設
    備款11萬6,584元，磁磚款3萬8,977元，扣除伊同意退還之
    折價券金額5萬4,884元，及伊同意給付之工程款2萬2,599元
    ，剩餘45萬1,267元（下稱設備餘款）。⒋依民法第227條第2
    項或追加依民法第495條第1項後段規定，請求施工不當之修
    補清理費用2萬3,500元。⒌依民法第227條第2項規定，請求1
    04年11月至105年4月間6個月之水電瓦斯費用573元，計60萬
    9,226元。爰提起本訴，並聲明：㈠上訴人應給付被上訴人60
    萬9,226元及自起訴狀繕本送達翌日起至清償日止，按週年
    利率5％計算之利息。㈡願供擔保請准宣告假執行。
二、上訴人則以：兩造雖以系爭調解約定系爭改建工程應於104
    年10月20日前完工，惟因被上訴人逾越約定，要求打底工程
    使用之砂料需以細篩網篩砂，指定使用TOTO牌奈米磁磚填縫
    劑（下稱TOTO填縫劑）又不願負擔指定材料費用等事而延宕
    ，伊無可歸責事由。縱否，伊於104年12月26日提出依約定
    以一般填縫劑處理磁磚填縫之施工要求，被上訴人因要求以
    TOTO填縫劑施作又不願自行負擔費用而拒絕施作，此後之工
    程遲延不可歸責於伊。退步言，伊於105年2月2日以被上訴
    人拒絕伊使用約定之材料施工，未盡協力義務為由終止系爭
    承攬契約，此後亦無遲延責任。又泥作工程未完成，廚具尺
    寸無從確認，105年1月9日僅係確認廚具之五金、配色、材
    質，尚未進行精密尺寸測量，本無廚具安裝遲延問題。再者
    ，被上訴人增加工項應給付工資價差4萬6,930元，指定使用
    系爭承攬契約所無之材料及要求細篩砂致砂料超出系爭承攬
    契約約定，應給付材料價差1萬7,300元，合計6萬4,230元，
    伊得依系爭承攬契約約定如數請求，爰為抵銷等語，資為抗
    辯。
三、原審判決：上訴人應給付被上訴人60萬8,653元（即前述一
    、⒈至⒋），及自105年6月18日起至清償日止之法定遲延利息
    ，並附條件為假執行及免予假執行之宣告；駁回原告其餘請
    求（即前述一、⒌）。上訴人提起上訴，聲明：㈠原判決不利
    上訴人部分廢棄。㈡被上訴人在第一審之訴及假執行聲請均
    駁回。㈢如受不利判決，願供擔保請准宣告免為假執行。被
    上訴人答辯聲明：上訴駁回（被上訴人請求水電瓦斯費用57
    3元部分，敗訴確定）。
四、兩造不爭執事項（見本院卷一第344頁）：
　㈠兩造於104年6月21日簽立系爭契約，約定由上訴人承攬系爭
    工程，工程總價為29萬6,582元，於104年7月6日開工、104
    年8月7日前完工。
　㈡被上訴人得請求上訴人返還廚具設備款37萬3,189元、衛浴設
    備款11萬6,584元、磁磚款3萬8,977元，計52萬8,750元，以
    此扣除被上訴人同意退還之折價券金額5萬4,884元（3萬5,8
    00元、1萬2,900元、6,184元）、被上訴人同意給付之工程
    款2萬2,599元，剩餘45萬1,267元。
　㈢兩造於104年9月17日在新竹縣政府達成協調，協調內容為：
    上訴人同意至遲於104年10月20日前依契約內容竣工，若逾
    期未完工即以工程款之千分之一（每日296元）賠付被上訴
    人。廚具部分應於被上訴人確認尺寸後3週內完成，如逾期
    未完成即依工程款千分之一（每日450元）賠付被上訴人（
    即系爭調解）。
　㈣兩造對於原審卷一第36-39頁及本院卷一第195頁電子郵件之
    形式上真正均不爭執。
　㈤上訴人同意賠償修補費用2萬3,500元。
五、被上訴人主張上訴人承攬系爭改建工程卻遲延完工，應允於
    廚具尺寸確認後3週內安裝完成亦遲延，應依系爭調解給付
    系爭改建工程遲延違約金7萬1,336元、廚具安裝遲延違約金
    6萬2,550元，應依民法第179條或第259條規定返還設備餘款
    45萬1,267元，並依民法第227條第2項或第495條第1項後段
    賠償修補費用2萬3,500元，上訴人否認應給付違約金，對於
    應返還設備款餘45萬1,267元及賠償修補費用2萬3,500元不
    爭執，但以被上訴人應給付之材料差額1萬7,300元、工資差
    額4萬6,930元為抵銷抗辯。兩造爭點為：㈠上訴人就系爭改
    建工程遲延是否可歸責？㈡廚具尺寸是否確認？㈢被上訴人得
    否依系爭調解請求系爭改建工程違約金、廚具安裝遲延違約
    金？得否依民法第179條或第259條規定，請求返還設備餘款
    45萬1,267元，依民法第227條第2項或第495條第1項後段規
    定，請求施工不當之修補清理費用2萬3,500元？㈣上訴人抵
    銷抗辯是否可採？茲分述如下：
  ㈠上訴人就系爭改建工程遲延是否可歸責？
  ⒈被上訴人主張兩造以系爭調解約定，系爭改建工程應於104年
    10月20日完工，上訴人逾期未完工；上訴人就工程未於是日
    完工不爭執，但抗辯工程遲延原因為被上訴人逾越約定，要
    求打底工程使用之砂料需以細篩網篩砂、拒絕伊使用合於約
    定之一般填縫劑，指定使用TOTO填縫劑又不願負擔費用，伊
    無可歸責事由。
  ⒉打底工程使用之砂料需以細篩網篩砂部分：
  ⑴經查，被上訴人於104年9月25日要求上訴人提出磁磚驗收標
    準及未達標準處理方式，上訴人員工雷育權於同年月28日提
    出打底/磁磚鋪設方式及驗收參考文件予被上訴人，其上記
    載泥作工程之粗胚打底係水泥砂以約1：3比例攪拌均勻塗抹
    （粗胚砂會粗篩）等文，有被上訴人於104年9月25日、雷育
    權於104年9月28日寄發之電子郵件可證（見原審卷二第57-5
    9頁），被上訴人亦未否認此節，堪認兩造約定之篩砂僅為
    粗篩而非細篩，核先敘明。
  ⑵上訴人抗辯被上訴人實際要求細篩，被上訴人雖否認此節。
    但查，依104年10月1日現場砂料照片所示，用以篩砂之工具
    為細篩網（見原審卷一第183頁）；被上訴人雖陳稱此乃工
    人準備，非伊要求，惟證人即泥作師傅徐銘賢結證稱：「通
    常都是業主叫我們下來，他質疑我們的動作不符合他的要求
    」等語（見原審卷一第356頁），而兩造合意之篩砂為粗篩
    ，上訴人本無須準備細篩網做為篩砂之用，衡情，上訴人抗
    辯使用細篩網篩砂乃被上訴人要求等語，應屬可採。兩造既
    約定粗胚砂粗篩，被上訴人於施工時要求以細篩網篩砂，即
    與約定不符。又被上訴人於104年10月5日表示：「砂要繼續
    篩選好才用」、104年10月15日表示：「剛剛早上08：20AM
    到09：20AM，我一個人在玩篩砂遊戲。…根據小工昨天告訴
    我那座小山的砂是已篩選好的。我各取樣不同6點，每點各
    半圓鍬去篩選。結果發現雜質顆粒還是很多，約有半袋左右
    ，如同未經篩選的砂一樣。…該堆砂要如何處理？未處理好
    之前，所有打底工作停止」等語（見原審卷一第115、209頁
    ）；以此綜合前述，可知上訴人抗辯被上訴人違反約定，於
    實際施作時要求以細篩網篩砂至其滿意為止，方得進行打底
    工作，否則不得施作等語，信屬有據。
  ⑶證人徐銘賢另證稱：「我做泥水23年不曾有人要求粗底要篩
    砂，這業主是第一個，他的要求我們照做，所以我們損失不
    少工時。其實篩砂的目的我不知道他的目的，因為砂石來的
    時候就是可以用的範圍了」等語（見原審卷一第354頁），
    已可見被上訴人違反約定要求以細篩網篩砂一事，確實延誤
    系爭改建工程之進行。又被上訴人曾於104年10月8日向上訴
    人表示：「經過篩選的砂已用完，打底工作無法施作，請上
    訴人安排篩砂盡速進行」等語，雷育權亦於104年11月2日向
    被上訴人表示：「今日泥作師傅回報砂量可能不夠施作剩餘
    兩面牆，明日看情形會先完成一面牆如砂量不夠會再進砂」
    ，於同年月4日向被上訴人表示：明日（即5日）出工完成廚
    房牆面等語（見本院卷一第181、185頁），可見打底工項因
    被上訴人違約要求以細篩網篩砂及砂料不足之問題，迄至10
    4年11月5日始為完成。而兩造原係約定粗胚砂僅需進行粗篩
    ，前已論及，上訴人僅負有依此約定備料之義務，預期使用
    之砂料數量亦以粗篩為限；本件被上訴人實際上要求以細篩
    網篩砂至其滿意為止，否則拒絕施工，前亦述及，則上訴人
    因未能預期此事，以致需於過程中額外購買砂料，此等時間
    之花費，當亦屬被上訴人違約要求所生。是以，上訴人抗辯
    就系爭改建工程因篩砂所生遲延無可歸責等語，堪可採信，
    其就104年11月5日前之工程遲延應無可歸責事由。
  ⒊指定使用TOTO填縫劑部分：
  ⑴經查，兩造以系爭承攬契約第4條、第7條約定：上訴人依據
    設計圖像及施工說明書施工，圖說文件及報價單如附件，契
    約附件雖無圖說文件而僅有報價單，但報價單記載商品及施
    工範圍依報價單內容為主，若有追加商品或工程，費用另議
    ，施作內容包含廚房、浴室地壁磚剔除（含粉刷層剔除）、
    磚造廚具剔除及廢棄物清運與搬運工資、廚房冷熱水管改位
    、電源移位、新增、壁地磚施作及工法（含打底、貼磚、填
    縫）、廚房窗戶側牆面防水2道塗佈，阿木師不鏽鋼落水孔
    蓋、廚房天花板油漆（紅牌450一底二度油漆）連工帶料等
    項（見原審卷一第19、22頁）；可見上訴人依系爭承攬契約
    ，所負施工範圍以前述報價單所列品項為限，並不包含TOTO
    填縫劑，被上訴人如追加指定使用此商品，需另行支付費用
    。而按，給付物僅以種類指示者，依法律行為之性質或當事
    人之意思不能定其品質時，債務人應給以中等品質之物，為
    民法第200條所定。是本件有關填縫劑之爭議，上訴人依約
    應可使用一般中等品質之填縫劑，如被上訴人指定使用TOTO
    填縫劑，即需另行支付費用。又被上訴人具結陳述：「（問
    ：能否提出上訴人同意你免費使用TOTO填縫劑的證據？）雷
    育權就是說同意使用TOTO填縫劑」等語（見本院卷二第9頁
    ），足認上訴人雖同意被上訴人使用TOTO填縫劑之要求，但
    從未表示同意「免費」使用。至被上訴人於104年12月12日
    以電子郵件告知上訴人販售TOTO填縫劑之店家，雷育權於10
    4年12月14日以電子郵件回覆：TOTO填縫劑主管裁示由公司
    採購購買等語，固有各該電子郵件附卷為憑（見原審卷一第
    182頁），但此至多可證上訴人同意為被上訴人採購，尚不
    足以證明上訴人同意被上訴人無庸負擔指定使用TOTO填縫劑
    之追加費用。由上述可知，上訴人顯未同意被上訴人指定使
    用TOTO填縫劑而無庸支付任何追加費用。
  ⑵雷育權於104年12月21日通知被上訴人：請被上訴人自行採購
    （需25公斤）或使用富王（櫻王）填縫劑，請被上訴人與家
    人討論清楚；被上訴人則回以：磁磚填縫材料採用TOTO填縫
    劑，並應由上訴人負責採購等語，有被上訴人寄發之104年1
    2月21日電子郵件可證（見本院卷一第361頁）；被上訴人並
    陳述：TOTO填縫劑是雷育權同意的，所以用一般填縫劑施作
    我不同意等語（見本院卷二第9頁）；參諸使用TOTO填縫劑
    之費用應由被上訴人負擔，前已認定，被上訴人拒絕負擔TO
    TO填縫劑費用，對於上訴人依債之本旨提出之填縫劑亦表示
    不願接受以此進行施工，以致系爭工程未能繼續，則上訴人
    自104年12月21日起就系爭工程之遲延應無可歸責事由。
  ㈡廚具尺寸是否確認？
  ⒈按當事人主張之事實，經他造於準備書狀內或言詞辯論時或
    在受命法官、受託法官前自認者，無庸舉證。當事人於自認
    有所附加或限制者，應否視有自認，由法院審酌情形斷定之
    。自認之撤銷，除別有規定外，以自認人能證明與事實不符
    或經他造同意者，始得為之。民事訴訟法第279條定有明文
    。本件被上訴人主張廚具尺寸於105年1月9日確認，上訴人
    於106年11月23日原審言詞辯論程序陳述：是在105年1月9日
    確認尺寸沒錯等語（見原審卷二第126頁），堪認上訴人業
    已自認。惟上訴人於108年1月7日以民事準備狀㈡表示：「被
    上訴人…於105年1月9日來上訴人公司僅確認五金材質及面板
    顏色」、「廚具尺寸未確認而無法施作」等語（見本院卷一
    第176頁），復於108年3月6日再以民事準備㈢狀，爭執原審
    係不爭執已確認廚房「部分」尺寸，而非全部尺寸等情（見
    本院卷一第267頁），上訴人未委任律師為代理人，因未諳
    法律而未使用撤銷自認之文字，仍應認其業已表明撤銷自認
    之意，揆諸前開說明，應由上訴人舉證證明其自認「廚具尺
    寸於105年1月9日確認」與事實不符，如其業已舉證證明，
    則應認其撤銷自認合法。
  ⒉經查，雷育權在廚具設計圖上簽名時明白記載：「五金、配
    色、材質確認」等文字（見原審卷一第36-39頁），表示其
    在當日僅與被上訴人確認五金、配色、材質之意，更於105
    年1月24日以電子郵件向上訴人表示：廚具尚未確認完成，
    而且泥作施作尚未完成，如何安裝廚具，您那天來我不是不
    知道您要玩這種遊戲，但我覺得挑色跟五金確認是您的權益
    ，所以並無多說什麼等語（見本院卷一第195頁），已可見
    上訴人無以前述廚具設計圖與被上訴人確認廚具尺寸之意。
    且證人即上訴人協力廠商曾謀信具結證述：一般廚房現場應
    該地磚、壁磚、天花板都完成後才能精準確認尺寸，以我們
    廚具工廠來說，前述廚具設計圖不是確認圖，這個圖廚具工
    廠無法施作，以我的專業來看，「這應該是業務跟業主初溝
    通的圖面」；104年12月29日我去現場時，地磚尚未完成，
    天花板不確定，當天只是跟業主初步溝通，跟業主說現場還
    沒有完工，當場量的尺寸可能沒有辦法作為製作廚具的依據
    ，也有告知雷育權現場尺寸無法確認，符合確認條件再通知
    我，後來他沒通知我等語（見本院卷二第59-62頁）；而上
    訴人未繼續施作系爭工程時，廚房之地磚仍未鋪設，有照片
    為證（見原審卷二第30、33、36、38-39頁），上訴人顯不
    可能於105年1月9日之確認條件未完備情形下，與被上訴人
    確認廚具尺寸。是以，兩造應未於105年1月9日確認廚具尺
    寸，上訴人已證明此節，所為撤銷自認應屬合法，被上訴人
    就此復稱上訴人於二審追復爭執有違誠信原則，應予失權，
    但撤銷自認本為法律所許，此一主張，不足為採。從而，兩
    造未於105年1月9日確認廚具尺寸，可以認定。
  ㈢被上訴人得否依系爭調解請求系爭改建工程違約金、廚具安
    裝遲延違約金？得否依民法第179條或第259條規定，請求返
    還設備餘款45萬1,267元，依民法第227條第2項或第495條第
    1項後段規定，請求施工不當之修補清理費用2萬3,500元？
  ⒈被上訴人主張上訴人未依系爭調解，於104年10月20日完成系
    爭改建工程，應給付104年10月21日至105年6月17日間遲延
    違約金。然查，系爭改建工程因被上訴人違反約定要求細篩
    砂以致遲延一事，上訴人於104年11月5日前無可歸責事由，
    且系爭改建工程因被上訴人違反約定指定使用TOTO填縫劑又
    不願追加費用，拒絕上訴人依約以一般填縫劑施作而遲延，
    上訴人自104年12月21日起無可歸責事由等節，前均論及；
    上訴人自僅需就104年11月6日至104年12月20日間之遲延給
    付違約金。又系爭改建工程遲延違約金係按日以296元計，
    為兩造不爭，被上訴人依系爭調解應得請求上訴人給付遲延
    違約金1萬3,320元（計算式：296×45）。
  ⒉被上訴人主張廚具尺寸於105年1月9日確認，上訴人未依系爭
    調解於3週內完成，應給付廚具遲延完工違約金。但查，兩
    造未於105年1月19日確認廚具尺寸，業如前述，被上訴人當
    不得依系爭調解請求上訴人給付此一遲延違約金。
  ⒊按民法第179條規定：無法律上之原因而受利益，致他人受損
    害者，應返還其利益。雖有法律上之原因，而其後已不存在
    者，亦同。查上訴人抗辯其已解除契約，被上訴人亦主張解
    除、終止系爭混合契約，兩造並於訴訟中就返還款項之數額
    結算而不爭執（見不爭執事項㈡），堪認兩造已合意解除系
    爭混合契約買賣性質部分，亦合意終止系爭混合契約承攬部
    分，上訴人已無取得設備餘款45萬1,267元之法律上原因，
    被上訴人主張依民法第179條規定，上訴人應如數返還，為
    有理由。
  ⒋按民法第227條規定：因可歸責於債務人之事由，致為不完全
    給付者，債權人得依關於給付遲延或給付不能之規定行使其
    權利。因不完全給付而生前項以外之損害者，債權人並得請
    求賠償。查上訴人施作系爭改建工程時，造成被上訴人房屋
    損害，上訴人亦同意賠償修補費用2萬3,500元等事，為兩造
    不爭，被上訴人應得依第227條第2項請求2萬3,500元。
  ⒌綜上，被上訴人得請求上訴人給付48萬8,087元。
  ㈣上訴人抵銷抗辯是否可採？
  ⒈上訴人主張上訴人原將系爭工程發包予吳克亮、杜政宏施作
    ，因被上訴人違反約定要求細篩砂致原泥作師傅吳克亮不願
    繼續施作，其乃覓徐銘賢承接，並因上訴人新增拆除、細篩
    砂等工項而額外支出工資，以實際發包24萬2,950元，扣除
    鑑定已施作之金額19萬6,020元計算，被上訴人應給付工資
    差額4萬6,930元；又被上訴人指定使用契約所無之3M止洩帶
    、MAYER不鏽鋼管材、南亞耐衝擊PVC水管及耐衝擊專用塑膠
    油、金絲猴P206底漆、P500面漆、玻纖網、櫻王無收縮水泥
    、南星樹脂益膠泥等，並執意細篩砂以致原約定之砂料不足
    而多支出砂料，應給付材料價差1萬7,300元。被上訴人則抗
    辯上訴人同意不追加費用，材料是否全數用於系爭改建工程
    、估價單是否為真均有疑等語。
  ⒉經查，前述指定材料均非系爭契約附件工程報價單所列，上
    訴人依約本無使用此等材料之義務，且被上訴人違反約定要
    求細篩砂，上訴人原亦無免費提供多餘砂料或以此方式篩砂
    而支出工資之義務。惟上訴人於原審陳述：關於差價部分，
    被上訴人臨時提出這些要求但不同意補差價，若用原來的材
    料施作，他不讓我進行施工，我們不願意一直放著工程不做
    ，所以他不同意補差價我們還是用他指定的材料施作等語（
    見原審卷二第127頁），雷育權並於104年12月9日以電子郵
    件向被上訴人表示：「今日施作底漆部分，底漆您要求要全
    新未拆封以便確認是否為P-206底漆，我們也配合了。以上
    種種皆是公司立場基於顧客服務與工程圓滿的原則下所做出
    的讓步。希望您也能瞭解公司前前後後一再讓您指定材料而
    又無與您追加費用的用心。1700與建信行聯繫尚未能得到確
    認的P-500型（綠色）彈性乳膠泥到貨時間…明日我還是會先
    去建信行把材料領取」等語（見原審卷一第181頁），堪認
    上訴人雖無使用被上訴人指定材料或以細篩網篩砂或施作系
    爭承攬契約所無工項之義務，但為工程之順利進行，仍在被
    上訴人不同意給付差價之情形下，依其要求為之，並於104
    年12月9日明白表示就該日前所生費用或將於翌日（10日）
    購買之產品，均不追加費用。上訴人雖稱雷育權前開郵件所
    稱不追加者僅底漆部分，但此與雷育權所提「前前後後一再
    讓您指定材料」不符，不足採信。
  ⒊上訴人主張之工資差額均發生於000年00月0日前，此由前述
    打底工項於104年11月5日前完成，已明；且上訴人所提3M止
    洩帶、MAYER不鏽鋼管材、南亞耐衝擊PVC水管及耐衝擊專用
    塑膠油、金絲猴P206底漆、櫻王無收縮水泥、砂料之購買證
    明如免用統一發票收據、估價單日期均在104年12月9日前，
    金絲猴P500面漆、玻纖網之免用統一發票收據開立日為104
    年12月10日，為上訴人自承，並有各該文件在卷可查（見本
    院卷二第87、91、95、97頁），而上訴人於104年12月9日明
    白表示該日前之追加費用或將於翌日（10日）購買之產品，
    均不辦理費用之追加，前已論及，上訴人自不得請求工資差
    額、3M止洩帶、MAYER不鏽鋼管材、南亞耐衝擊PVC水管及耐
    衝擊專用塑膠油、金絲猴P206底漆、P500面漆、玻纖網及櫻
    王無收縮水泥之差價。
  ⒋上訴人雖主張被上訴人指定使用契約所無之南星樹脂益膠泥
    ，其為此於104年12月15日、18日購買20包、每包450元，計
    9,000元，與其使用一般樹脂磁磚黏著劑僅需5,000元，而有
    價差4,000元，並提出鏡弘建材有限公司開立之估價單為證
    （見本院卷二第93頁）。但上訴人前係以馨傢企業有限公司
    報價單，抗辯使用南星樹脂益膠泥40包、每包430元（見本
    院卷一第101頁），顯然購買商家、包數、金額均不相符；
    被上訴人復質疑上訴人所購南星樹脂益膠泥是否全數用於系
    爭改建工程，上訴人亦未就此節加以舉證，則鏡弘建材有限
    公司估價單顯然不能證明上訴人因被上訴人指定使用南星樹
    脂益膠泥，而需花費9,000元購買，為此增加費用4,000元一
    事，此既不能證明，其當無從主張抵銷。
六、綜上所述，被上訴人依系爭調解、民法第179條、第227條第
    2項規定，請求上訴人給付48萬8,087元，及自起訴狀繕本送
    達翌日起（即105年6月18日，見原審卷一第78-2頁），按週
    年利率5％計算之利息，洵屬有據，應予准許；逾此部分之請
    求，為無理由，應予駁回。從而原審就超過上開應予准許部
    分，為上訴人敗訴之判決，自有未洽，上訴意旨指摘原判決
    此部分不當，求予廢棄改判，為有理由，爰由本院廢棄改判
    如主文第二項所示。至於上開應准許部分，原審為上訴人敗
    訴之判決，並無不合。上訴人仍執陳詞，指摘原判決此部分
    不當，求予廢棄改判，為無理由，應駁回其上訴。
七、本件事證已臻明確，兩造其餘之攻擊或防禦方法及所用之證
    據，經本院斟酌後，認為均不足以影響本判決之結果，爰不
    逐一論列，併此敘明。
八、據上論結，本件上訴為一部有理由、一部無理由，依民事訴
    訟法第450條、第449條第1項、第79條，判決如主文。  
中　　華　　民　　國　　109 　年　　3 　　月　　31　　日
                  民事第十五庭 
                        審判長法  官  方彬彬
                              法  官  李慈惠
                              法  官  趙雪瑛
正本係照原本作成。
不得上訴。
中　　華　　民　　國　　109 　年　　3 　　月　　31　　日
　　　　　　　　　　　　　    書記官  郭晋良